臺灣高等法院高雄分院民事判決　九十一年度上易字第六一號
　　上　訴　人　甲○○
　　被　上訴人　乙○
右當事人間請求清償借款事件，上訴人對於中華民國九十一年一月二十一日臺灣高雄
地方法院第九十年度訴字第二二二○號第一審判決提起上訴，本院判決如左：
    主      文
上訴駁回。
第二審訴訟費用由上訴人負擔。
    事實及理由
一、本件上訴人起訴主張：被上訴人於民國八十八年九月向伊借用新台幣（下同）一
　　百五十萬元，並提供其於世華銀行苓雅分行之00000000000號帳戶，
　　經伊於八十八年九月二十八日電匯上開款項至被上訴人帳戶內。惟被上訴人收受
　　上開借款後，並未依約還款，經催討後，始於八十九年四月二十八日起迄同年十
　　二月二日止，返還七十五萬元，其餘七十五萬元迄今未還。伊因被上訴人拒絕還
　　錢，爰求為命被上訴人給付七十五萬，及自八十九年四月三十日起至清償日止按
　　年利百分之五計算之利息。原審判決上訴人全部敗訴，上訴人聲明不服，求為判
　　決：(一)原判決廢棄。(二)被上訴人應給付上訴人七十五萬元，及自民國八十九年四
    月三十日起至清償日止，按年息百分之五計算之利息。
二、被上訴人則以：伊不認識上訴人，未曾向上訴人借過錢，系爭借款之借款人是伊
　　之妹即訴外人呂夜諸，因伊之弟呂宗明發生財務狀況，負債四百餘萬元，上訴人
　　之妹吳春美是呂宗明的女朋友，當時為解決呂宗明之財務問題，呂夜諸乃向吳春
　　美借款一百五十萬元，呂夜諸已還款七十五萬元，且與吳春美已簽訂和解書等語
　　，資為抗辯。於本院並聲明：求為判決駁回上訴。
三、當事人主張有利於己之事實，就其事實有舉證之責任，民事訴訟法第二百七十七
　　條定有明文。上訴人主張被上訴人向其借款一百五十萬元之事實，已為被上訴人
　　否認，是上訴人即應就被上訴人為系爭借款之借款人負舉證責任。經查：上訴人
　　主張之事實，固據其提出其上載明匯款人、收款人分別為甲○○及乙○，匯款金
　　額為一百五十萬元之匯款回條一份為證。且證人即上訴人之父吳成在原審證稱：
　　「被告（指被上訴人）在八十八年九月二十四日向我們借款一百五十萬元，已經
　　還七十五萬元，還欠我們七十五萬元，呂夜諸是怕被上訴人失去職業，才承擔本
　　件借款。」及證人即上訴人之妹吳春美亦稱：「系爭借款是我父親的退休金，當
　　初是因為被上訴人有正當職業才同意借他，我與被告家人熟識，系爭借款確實是
　　被告在八十八年九月底向原告（指被上訴人）借的，被告當時表示如果我們有缺
　　錢再向他要。」等語。然查上訴人在原審之訴訟代理人蔡黃秀謙於台灣高雄地方
　　法院檢察署詐欺案件偵查中係先稱：八十八年九月二十八日被告（即被上訴人）
　　向甲○○借錢一百五十萬，約定立即還款，甲○○向人借七十五萬，借給被上訴
　　人（台灣高雄地方法院檢察署九十年發查字第三八六號卷宗，下稱發查卷，九十
　　年四月十六日訊問筆錄），嗣經被上訴人到庭辯稱伊非系爭借款之借款人後，蔡
　　黃秀謙即改稱伊不知道誰向甲○○借款，但是錢是匯到乙○帳戶內（見發查卷九
　　十年五月一日訊問筆錄）、乙○提供帳號，借錢是呂夜諸出面向甲○○借，借錢
　　時我不在場，這是甲○○的爸爸向我說的，他說乙○要借錢週轉（台灣高雄地方
　　法院檢察署九十年偵字第一０五六一號卷宗，下稱偵查卷，第五十頁訊問筆錄）
　　，此經本院依職權調閱發查卷、偵查卷核閱屬實，是蔡黃秀謙於上開詐欺案件偵
　　查中就本件借款人究為何人、借款方式先後陳述不一，既無法確定被上訴人為借
　　款人，嗣於本件訴訟，何以反而能確定被上訴人是借款人？又吳成雖稱係被上訴
　　人所借，然此與其上開轉告蔡黃秀謙之「乙○提供帳號，借錢是呂夜諸出面向甲
　　○○借」等語未合，按吳成既知借款人為誰，何以時而稱係被上訴人所借，間或
　　證述呂夜諸借款？另證人吳春美於上開詐欺案初則證稱：八十九年八月「呂夜諸
　　」打電話至我家，「乙○（即被上訴人）並有至我家借錢，所以我們九月二十八
　　日以甲○○之名義借錢給他」（見發查卷九十年五月四日訊問筆錄），嗣又改稱
　　：當初是呂夜諸打電話向我媽媽借錢，由甲○○將錢匯至乙○戶頭（見發查卷九
　　十年五月十四日訊問筆錄），依吳春美所證，既已由呂夜諸打電話借款，並依其
　　指示匯入被上訴人帳戶，被上訴人何須又至上訴人家？且當初若係被上訴人與呂
　　夜諸一齊借錢，何以於上開詐欺案件發查訊問時，一開始均僅稱係呂夜諸打電話
　　借款？按證言既有如上之明顯瑕疵，且證人等分別為上訴人之父、之妹，是其證
　　詞要有偏頗。再參以上訴人係於上開詐欺案件經檢察官不起訴處分後，始對被上
　　訴人提起本件訴訟，並堅指被上訴人為借款人，及訴外人即被上訴人之弟呂宗明
　　於上開詐欺案件偵查中即證稱：「（你與吳春美從何時成男女朋友關係？）我們
　　交往有十二年了。（當初是你向吳春美借的？）當初我是股票套牢，有自殺，我
　　姐姐為了救我，就請吳春美幫忙。」等語，核與證人即被上訴人之妹呂夜諸到庭
　　證稱：「吳春美是我弟弟的女朋友，我弟弟欠很多錢，吳春美為了解決他的債務
　　，所以向他爸爸借錢，借一百五十萬元，我已經還了七十五萬元，是分期還的」
　　等情相符。呂夜諸就本件借貸業與上訴人之妹吳春美商談和解事宜，並已返還
　　七十五萬元，剩餘之七十五萬元亦已簽立本票予吳春美，其中五萬元已由呂夜諸
　　於九十年六月十一日匯款予上訴人各節，匯款申請書二份、無摺存提款對帳單三
　　份、和解書（載為合解書）一份附卷可稽（原審卷第四十一─四十五頁），茍呂
　　夜諸非借款人，何以吳春美會同意簽署（吳春美究有無權限簽立和解書，係另一
　　問題）。雖吳春美稱該份和解書是因遭呂夜諸逼迫所簽立，惟並未能證明。另呂
　　夜諸既於獲同意借款時即告知匯入被上訴人帳戶，充其量被上訴人僅係借款人呂
　　夜諸指示交付之第三人而已，消費借貸契約之債務出名人仍屬呂夜諸，尚難單憑
　　債權人將款項匯至被上訴人帳戶之舉，遽認被上訴人為借款人。上訴人既未能舉
　　證證明被上訴人係本件借貸之借用人，從而，上訴人依據消費借貸之法律關係，
　　請求被上訴人給付上訴人七十五萬元及本此而生之利息，為無理由，不應准許。
　　原審為上訴人敗訴判決，並無違誤，上訴意旨指摘原判決不當，求予廢棄改判，
　　非有理由，應予駁回。
四、據上論結，本件上訴為無理由，依民事訴訟法第四百四十九條第一項、第七十八
     條，判決如主文。
中　　　華　　　民　　　國　　九十一　　年　　　十　　　月　　 十六　　 日
　　　　　　　　　　　　　　　　　　　臺灣高等法院高雄分院民事第六庭
~B1審判長法官　許明進
~B2法　　　官　李炫德
~B3法　　　官　黃清江
右為正本係照原本作成。
不得上訴。
中　　　華　　　民　　　國　　九十一　　年　　　十　　　月　　 十八　　 日
~B法院書記官　陳金卿
                                                                        Ｆ
